臺灣花蓮地方法院刑事判決　　　　　　　　　　　　　　　九十三年度自字第九號
　　自　訴　人　乙○○
　　自訴代理人　戊○○律師
　　被　　　告　丙○○
　　選任辯護人　曾泰源律師
右列被告因重傷害案件，經自訴人提起自訴，本院判決如左：
    主  文
丙○○因過失傷害人，處拘役伍拾日，如易科罰金，以參佰元即新台幣玖佰元折算壹
日。
    事  實
一、丙○○與乙○○為湖南同鄉，兩人有所往來，民國九十三年四月二十六日，因乙
    ○○要前往醫院就醫，乃約由丙○○騎乘機車載同乙○○前往門諾醫院就醫，因
    距就診時間還有一段時間，兩人乃約往鄰近之美崙田徑場談話，嗣後，並約由丙
    ○○教導乙○○如何騎乘機車，丙○○乃將所騎乘車號ＨＤＤ－９０６號機車從
    殘障步道牽入美崙田徑場內，準備教導乙○○騎乘，丙○○應注意美崙田徑場並
    非騎乘機車之處所，而且所教導乙○○騎乘機車之地點緊鄰跳遠場地僅有一公尺
    ，丙○○年紀已經七十五歲，身高體重均較乙○○矮小，遇有路面障礙無法支撐
    機車以及乘員之重量，依當時情形，美崙田徑場旁就有寬闊路面可供學習機車之
    用，也並沒有無法離開美崙田徑場之情形，丙○○仍然在緊鄰沙堆之跳遠場教導
    乙○○騎乘機車，當丙○○坐在前座，乙○○坐上後座，丙○○正欲告訴乙○○
    油門以及剎車如何使用之際，一不小心，觸動把手油門，機車倏然往前衝出，丙
    ○○雙手不及控制機車，機車往左彎九十度衝向跳遠場之沙地內，丙○○又因無
    力以腳支撐機車以及乘客乙○○之重量，機車衝入沙地之後，往左傾倒，乙○○
    不及跳離機車，遭機車車身壓斷腿骨，因而受有左側脛骨骨折之傷害，經送醫後
    施行開放性骨定固定復位手術治療始治癒。
二、案經自訴人委由自訴代理人提起自訴。
    理  由
一、訊據被告對於前揭犯罪事實坦承不諱。但對於自訴人自訴被告涉犯故意重傷害罪
    嫌則加以否認，因此本件主要爭點就在於被告之犯行究竟是出於故意或者是過失
    ，以及自訴人所受傷害是重傷害或是輕傷。經查：
    （一）自訴人於本院審理中對於被告故意重傷害之犯行指證稱：當時我並不想學
          騎車，想要下車，但是被告就生氣了，就把油門猛採，還把機車做九十度
          轉彎，往沙坑裡推，被告人就跳走，機車就壓在自訴人身上等語（本院審
          理筆錄第四頁）。但是自訴人在接受辯護人詰問時，對於被告與自訴人之
          座位位置證稱：當時自訴人是坐在前座，被告坐在後座，被告緊靠自訴人
          身體，被告手一直摸自訴人，後來被告就踩油門（本院審理筆錄第八頁）
          ，以自訴人自稱當時身高一六一公分，體重六十一公斤（本院審理筆錄第
          十五頁），被告身高一五四公分，體重五十公斤（本院審理筆錄第三十一
          頁），被告比自訴人要矮瘦許多，如何能夠環抱自訴人之身體，還可以將
          手延伸至機車把手啟動油門？而且被告當時已經是七十五歲的老年人了，
          自訴人則僅四十二歲，如果機車往前衝，被告能夠從機車上跳離，並且不
          受任何傷害，自訴人坐在前座尚有腳踏空間，又豈有無法支撐或者是跳離
          機車之理？自訴人所述顯有可疑之處。
    （二）自訴人又稱機車倒地之後，機車把手壓到左腳，後輪壓到右腳，車身壓在
          腰部的地方，整個人被車身壓住（本院審理筆錄第十頁），則以機車重量
          觀之，把手重量較輕，理應傷勢較輕，後輪以及車身較重，自訴人在腰部
          以及右腳應該受到比較大的傷害，但是依照自訴人於提起自訴時所提出之
          九十三年五月十五日由自訴人所就診之門諾醫院所出具之診斷證明書（本
          院卷第四頁）卻僅記載「左側脛骨高丘骨折」，並未記載自訴人在腰部以
          及右腳受到何種傷害，顯見被告所述與所提出之證據亦有未合。其陳述自
          未可採信。
    （三）更且證人即肇事後前往現場處理之警員甲○○於本院審理中證稱：案發後
          到現場處理，自訴人並沒有說當時是被告故意將機車衝向沙坑導致自訴人
          受傷（本院卷第一九二頁），並證稱對於自訴人身上是否有沙子並沒有印
          象，機車是否存有沙子也沒有印象，也沒有特別去注意沙坑中是否有被機
          車輾壓過所留下沙子飛濺的痕跡（本院卷第一九七頁），則如果自訴人當
          時是遭被告以將機車快速衝向沙堆，讓自訴人受重傷，而且自訴人也被機
          車壓住左右腳以及腰部，則自訴人在見到警員到現場處理時，理應將該等
          情形告知警員，俾讓警員將該等證據加以保存，以供審判查證之用，而如
          果自訴人所述屬實，無論是自訴人身體或者是機車本身都應該會留下有比
          較明顯引人注意的沙粒痕跡，在沙堆內也應該會留下有被車輪碾壓飛濺的
          痕跡，然而警員並未加以注意，顯然該等痕跡均不明顯，足見自訴人所指
          述之情節並非事實。
    （四）再就自訴人是否因本件事故而受有重傷害而言，自訴人於提起本案自訴之
          九十三年六月三十日，所提出之受傷診斷證明書當中僅有自訴人「左脛骨
          骨折」之傷害，經本院函詢自訴人所就診之門諾醫院，回函稱自訴人在九
          十三年七月十六日門診複診時，顯示骨折已經癒合，狀況良好，已接近完
          全復原（本院卷第五十二頁），自訴人隨即於九十三年十月五日準備程序
          期日提出椎間盤突出導致行動不便之診斷證明書（本院卷九十二至九十五
          頁），觀諸該診斷證明書，均非由事故發生後為被告醫治之門諾醫院所出
          具，而是分別由慈濟醫院以及台北榮民總醫院所提出，則如果被告確實因
          為本件事故導致椎間盤突出此等嚴重之傷害，自訴人豈有不知之理，又豈
          有在事故發生後將近半年才加以主張之理，而且為自訴人診治之門諾醫院
          又豈有在檢查過程中未能發現，反而出具自訴人已經康復之覆函之理，更
          且自訴人在本院審理中幾次回答問題都自行起立回答問題，益證自訴人所
          稱已經無法行走並非實情。而且證人即被告之女兒丁○○也證稱事故發生
          後，前往探視自訴人，自訴人說腳部受傷，並沒有談到腰部受傷之情形（
          本院卷第一八七頁），則自訴人如果確實因為本件事故導致椎間盤突出，
          必然疼痛難耐，豈有不告知治療之醫師以及前往探視之人之理，顯見自訴
          人所述並非實情。
    綜據上述，被告本件犯行，並非出於故意，自訴人所受傷害也非重傷。而被告過
    失傷害之犯行，業據被告坦承在卷，並經本院勘驗現場以及機車確認無誤（本院
    卷第一０一頁以下），復有自訴人所提出之診斷證明書為證，被告罪證明確，犯
    行洵堪認定，應予依法論科。
二、核被告所為，係犯刑法第二百八十四條第一項前段之過失傷害罪。自訴人委由自
    訴人代理人提起自訴，認被告所犯係第二百七十八條第一項之重傷害罪，起訴法
    條尚有誤會，已如前述，亦應予變更。爰審酌被告本次犯行造成自訴人受傷骨折
    ，但被告與自訴人原屬湖南同鄉，被告於事發之後，已經先給付四萬元之醫療費
    ，並且另外交付一萬元給自訴人收受，本案審理期間又再給付五萬元匯入自訴人
    帳戶，犯後態度良好以及其他被告犯罪之動機、目的、手段，犯罪時所受之刺激
    及其品性、生活狀況、智識程度、犯罪所生之損害，及犯罪後態度等一切情狀量
    處如主文所示之刑，應諭知易科罰金之折算標準。
三、據上論結，應依刑事訴訟法第二百九十九條第一項前段、第三百條、刑法第二百
    八十四條第一項前段、第四十一條、罰金罰鍰提高標準條例第二條判決如主文。
中      華      民      國    九十四        年      元    月    十七    日
                              臺灣花蓮地方法院刑事第一庭
                                  審判長法官  賴  淳  良
                                        法官  李  豫  雙
                                        法官  鄭  光  婷
右正本證明與原本無異。
如對本判決不服，應於送達後十日內，向本院提出上訴狀。（應抄附繕本）
                                  法院書記官
中      華      民      國    九十四        年      元    月    十八    日
附錄本判決論罪之法律條文：
刑法第二百八十四條第一項：
因過失傷害人者，處六月以下有期徒刑、拘役或五百元以下罰金。致重傷者，處一年
以下有期徒刑、拘役或五百元下罰金。
